【裁判字號】    98,上訴,4191
【裁判日期】    981224
【裁判案由】    公共危險
【裁判全文】
臺灣高等法院刑事判決                98年度上訴字第4191號
上  訴  人  臺灣桃園地方法院檢察署檢察官
被      告  甲○○
指定辯護人  本院公設辯護人陳德仁
上列上訴人因被告公共危險案件，不服臺灣桃園地方法院98年度
訴更字第4 號，中華民國98年8 月26日第一審判決（起訴案號：
臺灣桃園地方法院檢察署97年度偵字第24756 號），提起上訴，
本院判決如下：
    主  文
上訴駁回。
    理  由
一、公訴意旨略以：被告甲○○因失業飲酒後心情不佳，即基於
    放火燒燬現供人使用之住宅或現有人所在之建築物之故意，
    於民國（下同）97年11月28日下午7 時30分許，以自備之松
    香水點燃後，朝桃園縣觀音鄉大潭村15鄰18之57號住處門前
    及隔壁觀音鄉大潭村15鄰302 巷內住戶牆壁丟擲，使路面及
    牆壁因延燒而燻黑，幸因火勢不大而未燒燬住宅及建築物，
    其後並再至觀音鄉大潭村速邁樂加油站購買60元之汽油，分
    裝為4 瓶，準備回家自焚時，於同日下午7 時40分許，在觀
    音鄉大潭村15鄰18-57 號前為警查獲。因認被告涉犯刑法第
    173 條第3 項、第1 項之放火燒燬現供人使用之住宅及建築
    物未遂罪嫌云云。
二、按刑法第173條第1項之放火罪，行為人須對於目的物（即現
    供人使用之住宅）有燒燬之故意，亦即其對於放火行為有使
    目的物燒燬（全部或一部喪失效用）一事有所認識，基於放
    火燒燬房屋之犯罪故意而著手實行放火行為，始得成立該罪
    ，至同條第3 項、第1 項之放火未遂罪，亦須具備放火之故
    意，並著手實行放火行為而未生建築物燒燬之結果，始足當
    之。
三、訊據被告甲○○固坦承有以火點燃裝盛松香水之瓷瓶，朝桃
    園縣觀音鄉大潭村15鄰18之57號住處門前及同鄰302巷內住
    戶牆壁處丟擲等情不諱，惟辯稱：當時伊是要自焚卻不敢，
    一緊張就往牆壁丟，並沒有要燒房子的意思，如果要燒房子
    的話，就會直接從大門丟進去，雖然沒有造成傷害，伊也知
    道這樣很危險，伊非常後悔，以後絕對不敢再犯了，一次就
    怕了等語。
四、經查：
(一)、證據能力部分：
    按被告以外之人於審判外之陳述，雖不符刑事訴訟法第159
    條之1至第159 條之4之規定，而經當事人於審判程序同意作
    為證據，法院審酌該言詞陳述或書面陳述作成時之情況，認
    為適當者，亦得為證據；當事人、代理人或辯護人於法院調
    查證據時，知有刑事訴訟法第159條第1項不得為證據之情形
    ，而未於言詞辯論終結前聲明異議者，視為有前項之同意，
    刑事訴訟法第159條之5定有明文。查本案作為認定事實所引
    用審判外之相關供述證據（包含書面陳述），固屬傳聞證據
    ，惟公訴人、被告甲○○及指定辯護人於審判期日均表示無
    意見而不予爭執，亦未聲明異議，審酌上開證據資料製作時
    之情況，尚無違法不當及證明力明顯過低之瑕疵，亦認為以
    之作為證據應屬適當，揆諸前開規定，認前揭證據資料均有
    證據能力。至其餘資以認定被告犯罪事實之非供述證據，亦
    查無有何違反法定程序取得之情形，均認具有證據能力。
(二)、實體部分：
 1、被告於97年11月28日下午7 時30分許，以火點燃裝盛松香水
    之瓷瓶後，朝桃園縣觀音鄉大潭村15鄰18之57號住處門前及
    同鄰302 巷內住戶牆壁處丟擲，致該路面及牆壁呈燻黑狀等
    情，業據被告迭於警詢、偵查、原審及本院審理時坦承屬實
    （見偵卷第7 、8 、21、22、32及原審訴字第1256號卷第7
    、21、61頁及訴更字第4 號卷第3 頁），核與證人即桃園縣
    政府警察局大園分局觀音分駐所員警陳泳宏於偵查時證述情
    節相符（見偵卷第32頁），並有案發現場及縱火工具即瓷瓶
    碎片照片共12張在卷及裝盛汽油之酒瓶4 瓶（見偵卷第12至
    15、38至41頁）扣案可查，足見被告確有在桃園縣觀音鄉大
    潭村15鄰18之57號住處門前及同鄰302 巷內住戶牆壁處，丟
    擲以火點燃裝盛松香水之瓷瓶之行為，甚為明確。
 2、然被告就其引燃並丟擲裝盛松香水酒瓶之目的，於警詢、偵
    查、原審及本院審理時均供承：我因失業心情不好打算自焚
    ，又不敢，心裡很緊張就往外丟，才會丟在地上，當時我有
    看沒有來往車輛，我還有先看旁邊有沒有人才丟，如果我要
    燒燬房子的話，就直接從大門丟進去就好了。當時我有喝酒
    ，所以才把事情弄成這樣等語（見偵卷第32頁、原審訴字第
    1256號卷第7 、41頁反面、60頁及本院卷第19頁反面），且
    有卷附酒精測定紀錄表，測得其呼氣酒精濃度高達每公升0.
    46毫克可佐（見偵卷第11頁）。依上開現場照片所示，該房
    屋外觀非屬完全密閉，仍有矮牆、窗戶讓被告得以將汽油彈
    丟擲入內，惟被告卻未為此舉，僅引燃裝盛松香水之瓷瓶朝
    牆壁及地面丟擲；復就被告另向速邁樂加油站購買60元之汽
    油以觀，被告所購供放火使用之汽油數量不多，倘被告仍有
    意放火燒燬房屋，勢必購買大量之汽油以遂其放火燒燬房屋
    之意，方符常情，且被告已供稱其意在自殺，又無證據證明
    其與任何鄰居或家人有何深仇大恨，其應無以汽油放火燒燬
    房屋之動機與意圖。因之，難認被告主觀上顯有燒燬房屋之
    故意，彰彰甚明。
 3、證人即桃園縣政府消防局火災調查科技士熊新民，具從事現
    場火災調查工作約數十年之資歷，且擁有電機工程之基礎（
    見原審訴字第1256號卷第64至66頁），其於原審審理時證稱
    ：「（問：你看是否可以研判起火的原因？）依這個照片來
    看，至少在現場有兩個不同的點，在偵卷第38頁相片上面看
    到牆壁尚有煙燻積碳的情形，我們會懷疑這個地方是可燃性
    液體促燃劑的跡象。41頁的話，我們發現地上有疑似液體潑
    灑在地面的跡象。（問：液體有無燃燒？）以相片來看的話
    不明顯，沒有看到明顯燃燒的跡象。（問：依照目前最初的
    火場情形照片，你只能判斷是投擲汽油彈？）是的。（問：
    以這種情況來看，這個火會不會燒毀這棟房屋？）現場原始
    有沒有其他的可燃物我不知道，如果就現在清理過了以後，
    在這個牆壁是RC結構，地面是柏油路面，應該是不容易造成
    這個建築的損毀。（問：你所謂不容易是指還是有可能性嗎
    ？）如果這個地方剛剛好當時有，譬如說車輛或是其他東西
    當然就有可能，如果就以現場，我們現在看到這個相片的狀
    態是不會，頂多是造成磁磚剝落而已。（問：磁磚跟水泥是
    不燃物？）是的。（問：柏油路面也是不燃燒物？）正常的
    狀況是。（你剛講正常狀況是，還有其他例外的情形嗎？）
    如果嚴格來講，柏油還是有燃燒的可能，我們一般的路面，
    比方說日曬，它久而久之柏油浮在上面的時候，如果說再加
    以高溫有可能，在一般正常狀況不會。（問：如果說在上面
    潑汽油點火的話？）不會。（問：潑松香水有無可能？）也
    不會。（問：以你目前所看到的現場照片，假定沒有其他易
    燃物的話，以本案所投擲的汽油彈，它的結果是不是充其量
    會造成地面以及磁磚的燒損，但不致於燒燬這棟房屋，也不
    具有延燒到其他物品的可能性？）是的。（問：如果認為引
    火當時現場情形就如同照片這樣子的話，你會不會作不同的
    判斷？）我一樣是認為不會繼續擴大延燒。（問：從這個照
    片來看，牆壁的上方有像電線一樣的東西，現場的火勢有可
    能使電線燒損嗎？）有可能造成電線的短路，但不至於造成
    延燒。（問：從這張照片看來，即便在該照片內有一輛可燃
    物汽車在附近，為何你剛剛說從這幅圖看起來，如果是現場
    的原始狀態的話，應無燒燬房屋或延燒之虞的可能？）以這
    個照片而言，這部車輛距離燃燒的位置還很遠，....沒有接
    觸、沒有傳導熱以及對流熱、輻射熱都不容易使這部自小客
    車燃燒，所以我不認為這部自小客車會被延燒。（問：所謂
    短路只是本身絕緣體短路而已，對屋內的線會有影響嗎？）
    不會。」等語綦詳（見原審訴字第1256號卷第54頁反面至59
    頁反面）。依證人熊新民所述，被告以裝盛松香水之瓷瓶朝
    地面丟擲，並沒有顯然燃燒之跡象，而牆面亦是可燃性液體
    促燃劑燃燒造成煙薰積碳之狀況；再者，本案建築物之磁磚
    跟柏油路面係屬不燃燒物，縱受被告投擲本案汽油彈後所生
    之火燃燒，僅會造成本身剝落、龜裂，而不致造成延燒情勢
    ，又雖本案案發現場之火勢有可能燒燬牆壁上方電線（即進
    屋線）之絕緣體而發生電線短路現象，但亦不致造成延燒，
    更不會對屋內的管線造成任何影響，遑論得燒燬該建築物，
    則現場火勢終不致有因此蔓延隔鄰或他屋之虞。職是，被告
    既無放火燒燬房屋之故意，而其放火之火力，客觀上不僅無
    燒燬建築物之可能，尤無延燒波及他處、他物之虞，顯未致
    生危害不特定人之生命、身體、財產之公共危險，雖其點燃
    並丟擲內裝盛松香水之瓷瓶，固屬非是，然究與刑法第173
    條第1 項、第4 項或第175 條第1 項所定公共危險罪之構成
    要件有間，亦難以各該罪相繩。
五、原審因而為被告無罪之諭知，所敘理由，與本院所認相同，
    應予維持。檢察官上訴意旨略以：(1)刑法第11章公共危險罪
    章之保護法益為公共安全之社會法益。刑法第173 條中「致
    生公共危險」的危險結果是屬「抽象危險犯」。被告在縱火
    現場點燃並丟擲內裝松香水之瓷瓶，雖僅造成房屋牆面及路
    面燒損燻黑，然被告於縱火後，立即騎車前往加油站購買汽
    油，以玻璃瓶盛裝成4 瓶攜回縱火現場而為警查獲乙節，業
    經被告自承不諱，並有拍攝上開盛裝有汽油之玻璃瓶4 瓶之
    照片3 幀附卷可稽，足見被告當時放火燒燬特定物之犯意甚
    堅。(2)被告投擲汽油彈至牆壁，就燃燒情形確實會延燒到火
    源上方的進屋線且牆壁之外觀效用同遭毀損，該當刑法第17
    5 條第1 項放火燒毀他人所有物之犯行云云；經查，按刑事
    法上所謂「危險犯」與「實害犯」（即結果犯）乃相對應之
    概念，前者（即危險犯）係以對法益發生侵害的危險，作為
    處罰之根據，祇要行為對法益具有侵害之危險性存在，即成
    立犯罪。而後者（即實害犯或結果犯）則以對法益之實際侵
    害，作為處罰之根據，必須行為已經實際發生侵害法益之結
    果，始能構成犯罪。而「危險犯」中又可分為「具體危險犯
    」與「抽象危險犯」，前者（「具體危險犯」）之具體危險
    ，係指法益侵害之可能具體地達到現實化之程度，此種危險
    屬於構成要件之內容，需行為具有發生侵害結果之可能性（
    危險之結果），始足當之。故祇須有發生實害之蓋然性為已
    足，並不以已經發生實害之結果為必要。一般而言，「具體
    危險犯」在刑法中以諸如「致生公共危險」、「足以發生…
    …危險」、「引起……危險」等字樣明示之。而後者（「抽
    象危險犯」）係指行為本身含有侵害法益之可能性而被禁止
    之態樣，重視行為本身之危險性。此種抽象危險不屬於構成
    要件之內容，只要認定事先預定之某種行為具有可罰的實質
    違法根據（如有害於公共安全），不問事實上是否果發生危
    險，凡一有該行為，其犯罪即成立（最高法院98年度台上字
    第4322號判決意旨可資參照）。刑法第173 條第1 項規定：
    「放火燒燬現供人使用之住宅或現有人所在之建築物、礦坑
    、火車、電車或其他供水、陸、空公眾運輸之舟、車、航空
    機者，處無期徒刑或7 年以上有期徒刑」，係以「放火」、
    「燒燬」為該罪之構成要件，如無「放火故意」又未達「燒
    燬」之程度，即不成立該罪；而同法第175 條規定「放火燒
    燬前二條以外之他人所有物，致生公共危險」者，處1 年以
    上7 年以下有期徒刑。所謂「致生公共危險」，依上述說明
    ，自屬「具體危險犯」甚明；本件被告於警詢、偵查、原審
    及本院審理中，均供稱：購買汽油係準備要自焚所用，但又
    不敢等語，況被告與任何鄰居或家人均無深仇大恨，其亦無
    以汽油放火燒燬房屋之動機可言，已如上述，是被告顯無放
    火燒燬特定物之犯意；再依證人熊新民所述，本案建築物之
    磁磚跟柏油路面係屬不燃燒物，雖案發現場之火勢有可能燒
    燬牆壁上方電線（即進屋線）之絕緣體而發生電線短路現象
    ，但亦不致造成延燒，更不會對屋內的管線造成任何影響，
    遑論燒燬該建築物，亦不致有因此蔓延隔鄰或他屋之虞等情
    ，亦如前述，是本院認被告之行為並不具有發生侵害結果之
    可能性，綜上所述，本件上訴意旨仍無法推翻原審之無罪判
    決，上訴為無理由，應予駁回。
據上論斷，應依刑事訴訟法第368條，判決如主文。
本案經檢察官張熙懷到庭執行職務。
中    華    民    國    98    年    12    月    24    日
                  刑事第十九庭審判長法  官  葉騰瑞
                                    法  官  潘翠雪
                                    法  官  彭政章
以上正本證明與原本無異。
如不服本判決，應於收受送達後10日內向本院提出上訴書狀，其
未敘述上訴之理由者並得於提起上訴後10日內向本院補提理由書
（均須按他造當事人之人數附繕本）「切勿逕送上級法院」。
                                    書記官  杜宜寧
中    華    民    國    98    年    12    月    24    日


司法院資訊處製作；財團法人民間司法改革基金會備份。
